【裁判字號】    99,消債抗,137
【裁判日期】    990610
【裁判案由】    聲請更生程序
【裁判全文】
臺灣高雄地方法院民事裁定           99年度消債抗字第137號
抗  告  人  甲○○
上列當事人因消費者債務清理事件聲請更生，不服本院民國99年
5 月11日99年度消債更字第137 號駁回裁定，提起抗告，本院裁
定如下：
    主  文
抗告駁回。
抗告程序費用新臺幣壹仟元由抗告人負擔。
    理   由
一、抗告意旨略以：原裁定以依財政部台灣省南區國稅局綜合所
    得稅各類所得資料清單所示，抗告人民國94年至97年平均每
    月所得為新台幣（下同）35,531元、34,624元、34,625元，
    另依抗告人98年1 月至12月薪資單影本，其於98年含獎金計
    算平均每月所得為36,678元，而推算抗告人薪資每月應為35
    ,000元，然上開金額係將年終獎金計算平均之結果，並非抗
    告人每月實際所得，是抗告人每月平均薪資僅約30,000元，
    扣除每月應清償25,893元之協商款項後，僅剩餘4,107 元，
    顯不足支應內政部依據社會救助法第4 條規定所制訂公告之
    99年度臺灣省（含高雄縣）低收入戶最低生活費用9,829 元
    ，是原裁定認抗告人既尚可負擔協商條件，即難認抗告人係
    因「不可歸責於己之事由」而毀諾，顯有違誤，爰依法提起
    本件抗告，並聲明：原裁定廢棄，准為更生之聲請。
二、按，「債務人不能清償債務或有不能清償之虞者，得依本條
    例所定更生程序，清理其債務」；「債務人無擔保或無優先
    權之債務總額未逾1,200 萬元者，於法院裁定開始清算程序
    或宣告破產前，得向法院聲請更生」，消費者債務清理條例
    （下稱消債條例）第3 條、第42條第1 項分別定有明文。
三、經查：
  (一)抗告人於95年5 月已提出債權人清冊，以書面向全體無擔保
    債權銀行請求共同協商債務清償方案，經協商成立，並約定
    聲請人應自95年6 月起，分80期，依年利率0%計息，每月繳
    納25,893元，而於97年4 月毀諾等情，有協議書、無擔保債
    務還款計畫在卷為憑，應認真實。
  (二)抗告人主張計算抗告人每月清償還款之協商能力，應以每月
    實領薪資計算云云。按債務人是否有資力履行協商條件，應
    依債務人之財產總收入為考量，否則即有逸漏、低估債務人
    還款能力之虞，而衡諸常情，我國一般民間企業除月薪收入
    外，每年尚可領取年終獎金等各項不定額之獎金，自應將上
    開獎金等列為抗告人所得收入，據以評估其還款資力，始為
    公平，故抗告人主張不應以加計1 年領取1 次之年終獎金而
    得之平均每月薪資，衡量抗告人之還款能力云云，不足可採
    。
  (三)抗告人自89年6 月起即於春兆企業股份有限公司（下稱春兆
    公司）任職，投保薪資由24,000元迭經調升至31,800元，可
    知其就業狀況穩定。況依上述財政部台灣省南區國稅局綜合
    所得稅各類所得資料清單所示，抗告人94年至97年平均每月
    所得為35,531元、34,624元、34,625元，另抗告人亦不否認
    其98年薪資所得加計年終獎金計算後平均每月所得為36,678
    元，由是可知抗告人最近4 年之每月所得穩定，平均概略為
    35,000元，是原裁定以此標準認定抗告人每月平均收入，並
    無違誤。則以抗告人目前每月薪資35,000元計算，扣除抗告
    人每月必要生活費用9,829 元後，尚餘25,171元【計算式：
    30,000元－9,829 元＝25,171元】可供償債。
  (五)則以抗告人目前所負債務1,838,589 元，除以抗告人每月可
    供清償之25,171元，如不計算利息，抗告人約於6.086 年（
    1,838,589 ÷25,171÷12＝6.086 ）內即可償債完畢，而抗
    告人係62年5 月28日出生，現年37歲，正值壯年其工作能力
    正值日盛且經驗豐富，是以抗告人前述之固定收入及支出剩
    餘情形，應可在未來相當期限內逐步將上開債務清償完畢，
    故依其情況自尚不得認已有不能清償債務或有不能清償之虞
    之情事，所為不能清償之主張自無足採。
四、綜上所述，抗告人未能舉證證明有何不可歸責於己，致履行
    協商顯有重大困難之事由，或有不能清償債務情事存在，核
    與消債條例第151 條第5 項規定之聲請更生要件有間，原裁
    定據此駁回抗告人更生之聲請，於法並無違誤，抗告意旨猶
    執前詞，指摘原裁定不當，為無理由，應予駁回。
五、據上論結，本件抗告為無理由，依消費者債務清理條例第15
    條，民事訴訟法第495 條之1 第1 項、第449 條第1 項、第
    95條、第78條，裁定如主文。
中    華    民    國    99    年    6     月    10    日
                  民事第一庭    審判長法  官  黃國川
                                      法  官  林岳葳
                                      法  官  張茹棻
上為正本係照原本作成
本件裁定不得抗告。
中    華    民    國    99    年    6     月    10    日
                                      書記官  黃美秀

司法院資訊處製作；財團法人民間司法改革基金會備份。
